臺灣高等法院刑事裁定　　　　　　　　100年度毒抗字第380號
抗　告　人
即　被　告　李建興
上列抗告人即被告因毒品危害防制條例案件，不服臺灣桃園地方
法院，中華民國100年11月29日裁定（100年度毒聲字第1083號）
，提起抗告，本院裁定如下：
    主  文
抗告駁回。
    理  由
一、原裁定意旨略以：抗告人即被告李建興經原審以100年度毒
    聲字第775號裁定送觀察、勒戒後，認有繼續施用毒品之傾
    向，爰依毒品危害防制條例第20條第2項前段規定，聲請裁
    定令入戒治處所施以強制戒治。原審認經法務部矯正署新店
    戒治所（原裁定誤載台灣桃園勒戒所，應予更正）陳報之有
    無繼續施用毒品傾向證明書一紙在卷可稽，爰依檢察官之聲
    請，裁定被告應送戒治處所施以強制戒治等語。
二、抗告意旨略以：被告於毒品戒斷期間並無毒癮發作症狀，然
    心理醫師評估個人心理因素卻僅有短短幾分鐘，故就其醫師
    專業水準顯有非常大的質疑；被告雖於94年間有勒戒、戒治
    案件，於95年1 月回歸社會，又於100 年7 月10日為警查獲
    ，被告亦深感懺悔，然係因被告之父親於99年間已故仙逝，
    母親亦纏身多病，需長期就醫治療，且行動不便，妻子罹患
    子宮頸癌、幼兒年小均需人照應，被告一肩扛起家計等因素
    下，被告心中不時百感交集，卻因工作壓力與房仲客戶於不
    知情下又碰觸毒品，然被告經起訴時均無私藏隱瞞事實，已
    全盤招供，懇請鈞院給予被告重新機會云云。
三、惟按觀察、勒戒後，檢察官依據勒戒處所之陳報，認受觀察
    、勒戒人有繼續施用毒品傾向者，檢察官應聲請法院裁定令
    入戒治處所強制戒治，其期間為6 個月以上，至無繼續強制
    戒治之必要為止，但最長不得逾1 年，毒品危害防制條例第
    20條第2 項後段定有明文。次按有無繼續施用毒品傾向之評
    估標準，並非完全以受勒戒人勒戒後之結果為準，勒戒前之
    各種情況，仍應作為評估之依據。查被告李建興因施用第一
    級毒品海洛因及第二級毒品安非他命案件，經警採尿送驗結
    果，呈嗎啡及安非他命陽性反應等情，有正修科技大學超微
    量研究科技中心尿液檢驗報告、桃園縣政府警察局桃園分局
    被採尿人尿液暨毒品真實姓名與編號對照表各一紙在卷可稽
    （見100 年度毒偵字第3454號影卷第21、46頁），況被告於
    警詢、偵查時亦坦承施用第一級毒品海洛因及第二級毒品安
    非他命犯行不諱，有被告警詢及偵查筆錄在卷可憑（見100
    年度毒偵字第3454號影卷第4至6頁反面、第38頁正反面），
    堪認被告之自白與事實相符，嗣由原審於100年9月7日以100
    年度毒聲字第775號裁定將被告送觀察、勒戒後，經法務部
    矯正署新店戒治所附設勒戒處所評分結果，判定為有繼續施
    用毒品傾向，有該所100年11月8日新戒所衛字第1000700222
    號函暨檢送「有無繼續施用毒品傾向評估標準紀錄表及證明
    書」各1紙附卷可稽（見100年度毒偵字第3454號影卷）。則
    被告有無「繼續施用毒品傾向」，係依具體個案之臨床實務
    及相關事證等情綜合判定，有其相當之專業依據及標準，且
    涉及專門醫學，又衡酌強制戒治之目的，係為協助施用毒品
    者戒斷毒品之心癮及身癮，所為之一種保安處分類型，而該
    評估標準係適用於每一位受觀察、勒戒處分之人，具一致性
    、普遍性、客觀性，綜合判斷之結果，倘其評估由形式上觀
    察，無擅斷或濫權等明顯不當之情事，法院宜予以尊重。揆
    諸前揭說明，既認被告有繼續施用毒品之傾向，自應依前開
    規定令入戒治處所施以強制戒治，原裁定經核並無違誤；又
    衡酌其前科紀錄等人格特質，僅係供醫師判斷有無戒癮動機
    的參考之一，並非認定有無繼續施用毒品傾向之唯一標準。
    至抗告意旨所述被告之母親、妻子與幼子需其照料及家庭經
    濟困窘等情，雖堪憐憫，惟此係屬個人事由，與法定停止觀
    察、勒戒之原因無涉，被告應循社會福利或救助機構謀求解
    決。抗告意旨徒憑己見任意指摘該評估標準之專業性，空言
    主張無戒治必要云云，為無理由，應予駁回。
據上論斷，應依刑事訴訟法第412條，裁定如主文。
中    華    民    國   100    年    12    月    30    日
                  刑事第十一庭      審判長法  官  許宗和
                                          法  官  趙功恆
                                          法  官  沈君玲
以上正本證明與原本無異。
不得再抗告。
                                          書記官  彭于瑛
中    華    民    國   100    年    12    月    30    日